【裁判字號】    97,消債更,1220
【裁判日期】    971204
【裁判案由】    更生事件
【裁判全文】
臺灣臺南地方法院民事裁定          97年度消債更字第1220號
聲  請  人
即  債務人  甲○○
代  理  人  蘇文奕律師
上列當事人因消費者債務清理事件聲請更生，本院裁定如下：
    主    文
聲請駁回。
聲請程序費用新臺幣壹仟元由聲請人負擔。
    理    由
一、按債務人不能清償債務或有不能清償之虞者，得依本條例所
    定更生或清算程序，清理其債務，消費者債務清理條例第 3
    條定有明文。又聲請更生或清算不合程式或不備其他要件者
    ，法院應以裁定駁回之，但其情形可以補正者，法院應定期
    間先命補正，復為同條例第 8條所明定。衡諸債之關係，係
    以當事人間之信賴關係為基礎，為社會經濟組織之重要支柱
    ，故當事人於以法律行為追求自己之利益之際，亦應顧及對
    方之利益，並考量債權債務在社會上之作用，本於誠實及信
    用之原則，行使債權及履行債務。是對於已陷入經濟上困境
    之消費者，若任其於惡性循環之債務窘境中生存，將衍生嚴
    重之社會問題，難以維持安定之社會經濟秩序，故為兼顧債
    權人、債務人雙方之利益，對陷於經濟上困境之消費者，乃
    允其於消費者債務清理條例施行後，得選擇以重建型之更生
    程序或清算型之清算程序清理其債務，藉以妥適調整債務人
    與債權人及其他利害關係人間之權利義務關係，保障債權人
    獲得公平受償，並謀求消費者經濟生活之重建復甦機會。惟
    若債務人履行債務並無困難，僅係為圖謀減免債務，而不為
    債務之履行，自有違債權契約為誠信契約之本旨。
二、本件聲請意旨略以：聲請人即債務人甲○○現任職於采紜有
    限公司、美商亞洲美樂家有限公司臺灣分公司，每月收入共
    約新臺幣（下同）25,900元，除此收入外，僅有機車 1輛，
    然累積債務總金額已達 1,887,003元，而聲請人有不能清償
    債務之情事，前已提出債權人清冊，以書面向最大債權金融
    機構荷商荷蘭銀行股份有限公司（下稱荷蘭銀行）請求共同
    協商債務清償方案，惟聲請人協商當時尚未於采紜有限公司
    任職，每月收入僅約為14,000元，最大債權金融機構荷蘭銀
    行認定聲請人無法負擔任何還款條件，協商因而不成立，又
    其無擔保或無優先權之債務總額未逾新 1,200萬元，復未經
    法院裁定開始清算程序或宣告破產，為此，依消費者債務清
    理條例提出本件更生之聲請等語。
三、經查，本件聲請人前於消費者債務清理條例施行後，曾以書
    面向最大債權金融機構荷蘭銀行請求共同協商，於前置協商
    程序中，債權人荷蘭銀行所提出之還款方案為「分 180期償
    還，利率1%，月付金10,899元」，然因聲請人於面談時表示
    其所得收入總計為14,198元，僅能負擔每月 1,000元之還款
    方案，因此荷蘭銀行以「無法負擔任何還款條件」為由，於
    97年 7月10日出具前置協商不成立通知書與聲請人，有債權
    人荷蘭銀行提供之協商不成立通知書、前置協商還款方案試
    算表及民事陳報狀在卷可稽。
四、聲請人雖主張其任職於采紜有限公司、美商亞洲美樂家有限
    公司臺灣分公司，每月收入25,900元，而聲請人協商當時尚
    未於采紜有限公司任職，每月收入僅約為14,000元，荷蘭銀
    行認定聲請人無法負擔任何還款條件，協商因而不成立等語
    ，然查：
  (一)聲請人主張其協商當時尚未於采紜有限公司任職，每月收入
    僅約為14,000元云云，惟經本院依職權向聲請人任職之采紜
    有限公司函詢聲請人任職之起迄時間暨任職期間每月實際薪
    資若干等情，業據該公司函覆結果：甲○○5月份至6月份實
    領薪資分別為19,388元、19,170元、19,160元、19,390元、
    19,360元，平均每月均維持在19,000元，此有該公司檢送之
    「甲○○97年5月至9月薪資表」 1份在卷可佐，經核對聲請
    人申請前置協商時間為97年5月7日，足徵聲請人於聲請前置
    協商程序中，已任職於采紜有限公司，且每月薪資至少維持
    在19,000元，是聲請人主張其當時尚未於采紜有限公司任職
    不足採信。
  (二)又聲請人自陳其擔任美商亞洲美樂家有限公司臺灣分公司兼
    職業務員，自97年5月份起，每月收入約為7,900元云云，然
    經本院依職權向聲請人任職之美商亞洲美樂家有限公司臺灣
    分公司函詢聲請人任職之起迄時間暨任職期間每月實際薪資
    若干等情，業據該公司函覆結果：聲請人95年11月起迄97年
    9月止，實領佣金收入總計為228,651元，此有「甲○○95年
    11月至97年9月佣金收入明細表」1份在卷可稽，雖聲請人每
    月佣金收入時高時低，呈現波動情形，然此乃業務性質工作
    之正常現象，且聲請人既然已於消費者債務清理條例施行後
    ，向最大債權金融機構荷蘭銀行請求共同協商，則本院認應
    自聲請人向債權人請求前置協商程序時起（即97年 5月），
    核算其平均每月佣金收入，始為適當。基此，聲請人自97年
    5月起迄97年9月止，佣金收入分別為8,740元、7,974元、6,
    055元、5,970元、 4,986元，則聲請人平均每月佣金收入為
    6,745元。
  (三)基上所陳，聲請人自97年 5月起，依其任職之采紜有限公司
    、美商亞洲美樂家有限公司臺灣分公司，每月收入至少共約
    25,745元（計算式： 19,000＋6,745，尚未包括年終、年節
    獎金、加班費及其他津貼），堪予認定。
五、聲請人雖另稱其每月必要支出約為1萬6千餘元云云，惟依行
    政院內政部所公告97年度臺灣省低收入戶最低生活費用每人
    每月為 9,829元，該生活費標準係按照政府最近一年平均每
    人消費支出（包括食品費、衣著鞋襪費、房租水電費、家居
    管理費、醫療保健費、交通通訊費、娛樂教育費及雜項支出
    ）百分之六十訂定，有內政部歷年最低生活費一覽表一份在
    卷可稽，是應認以此 9,829元為聲請人每月之生活費用，聲
    請人主張超越此範圍部分顯不足採信，況且，債務人在履行
    債務期間，須經歷經濟困苦之過程，其生活開銷理當予以節
    制，除應積極開源，努力勤奮工作以增加收入償還債務外，
    其生活更須儉樸，且適當控制其生活費用支出，以達成勉力
    履行債務，以符合公平正義及誠信原則，是認聲請人每月必
    要生活費用（包含食、衣、住、行、強制性保險等）依上開
    標準以每月9,829元計算，始屬合理。
六、綜上所述，本件聲請人平均每月收入至少約25,745元（尚未
    包括年終、年節獎金、加班費及其他津貼），扣除聲請人每
    月基本生活費用 9,829元，尚餘15,916元。綜觀聲請人之財
    產、收入資料、必要生活支出等情，聲請人應有能力償還債
    權人提出「分180期償還，利率 1%，月付金10,899元」之還
    款方案，以與各債權人達成分期償還之協議，聲請人捨此不
    為，卻提出「月付 1,000元」之還款方案，並於債權銀行拒
    絕其還款方案後，主張其不能清償債務云云，自不足採。更
    且，聲請人在每月有固定收入之狀況下，要求每月僅能還款
    1,000 元，卻有能力委任律師事務所協商處理債務問題，益
    徵聲請人無共同協商之意願，而欲利用更生或清算程序解消
    債務，自不足取。
七、綜上所述，債務人既非不能清償債務或有不能清償之虞，其
    更生之聲請即不符消費者債務清理條例第 3條所定要件，且
    上開欠缺又屬無從補正，依上開說明，自應駁回其更生之聲
    請，爰裁定如主文。
中    華    民    國    97    年    12    月    4     日
                  民事第一庭    法  官  蔡美美
上為正本係照原本作成。
如不服本裁定，應於裁定送達後10日內，以書狀向本院提出抗告
，並繳納抗告費新臺幣1千元。
中    華    民    國    97    年    12    月    4     日
                                書記官  謝明達


司法院資訊處製作；財團法人民間司法改革基金會備份。
